臺灣士林地方法院刑事判決　　　　　　　94年度訴緝字第43號
公　訴　人　臺灣士林地方法院檢察署檢察官
被　　　告　壬○○
指定辯護人　本院公設辯護人丙○○
上列被告因偽造有價證券等案件，經檢察官提起公訴（90年度偵
字第1459號、90年度偵字第2028號、91年度偵緝字第510 號），
本院判決如下：
    主  文
壬○○共同意圖供行使之用，而偽造有價證券，處有期徒刑參年
貳月。臺灣士林地方法院檢察署90年度偵字第2028號偵查卷(一)第
77至85頁、第209 頁、第210 頁、第211 頁、第214 頁、第216
頁、第218 頁、第220 頁（下方頁數）所示機車分期付款申請單
、附條件買賣合約書、空白本票及切結書原本上，偽造「乙○○
」及「戊○○」之署押（每枚含簽名及指印）計拾枚，及遠傳行
動電話服務申請書原本上申請人簽名欄內「乙○○」之署押（每
枚含簽名及指印）計柒枚；同偵查卷(一)第74頁（下方頁數）所示
偽造之票號為○二三九四七號、發票人為乙○○、面額為新台幣
貳萬玖仟元、發票日為中華民國90年1 月23日之本票原本壹紙；
均沒收。
    事  實
一、壬○○與丁○○（業為本院判決有罪確定）共同基於意圖為
    自己不法所有之竊盜犯意聯絡，先於民國90年1 月23日凌晨
    零時許夜間，二人至台北市大同區○○○路○ 段46號8 樓之
    2 住宅後門處，推開後門侵入該住宅，竊取乙○○所有國民
    身分證1 張、中華民國護照1 本、台新銀行信用卡1 張、渣
    打銀行信用卡1 張、富邦銀行信用卡1 張、中國信託銀行信
    用卡1 張、台北國際商銀存摺1 本等物，得手後，除保留上
    開存摺1 本、富邦銀行信用卡1 張及乙○○之國民身分證1
    張外，餘物均丟棄。
二、二人取得乙○○之國民身分證後，丁○○（關於共同冒名申
    辦行動電話及免費使用行動電話部分未據起訴）為申辦行動
    電話並可獲得行動電話使用，乃與壬○○共同基於詐欺取財
    及偽造私文書之概括犯意聯絡，約定由壬○○出面冒用乙○○之名義申辦，二人乃先於同日（23日），共同前往台北縣
    三重市○○路○ 段152 號己○○○○○○，壬○○持乙○○
    之國民身分證冒名表示要申請遠傳電信行動電話門號，使不
    知情之己○○○○○○承辦人提出信用卡友優惠專案－NOKI
    A3210 手機組合行動電話服務申請書3 份，壬○○接續在該
    3 份已由不知情之通信器材行承辦人填寫乙○○個人資料之
    申請書上申請人簽名欄內偽造「乙○○」之署押3 枚（每枚
    含簽名及指印），而偽造乙○○同意申請行動電話之私文書
    3 份，進而接續交付該3 份偽造之申請書予該不知情之承辦
    人，轉送遠傳電信股份有限公司（下稱遠傳電信）審核而行
    使之，足以生損害於乙○○、己○○○○○○負責人及遠傳
    電信，遠傳電信於審核時不知上情而陷於錯誤，乃分配0000
    000000號、0000000000號、0000000000號等3 個門號附ＳＩ
    Ｍ晶片及手機3 支予壬○○，壬○○取得上開物品後，即轉
    交予丁○○使用。後丁○○及壬○○於同日，共同前往台北
    縣三重市○○路○ 段181 號甲○○○○○○，壬○○復持乙○○之國民身分證冒名表示要申請遠傳電信行動電話門號，
    使不知情之承辦人提出信用卡友優惠專案－NOKIA3210 手機
    組合行動電話服務申請書4 份，壬○○接續在該4 份已由不
    知情之通訊器材行承辦人填寫乙○○個人資料之申請書上申
    請人簽名欄內偽造「乙○○」之署押4 枚（每枚含簽名及指
    印），而偽造乙○○同意申請行動電話之私文書，進而接續
    交付該4 份偽造之申請書予該不知情之承辦人，轉送遠傳電
    信審核而行使之，足以生損害於乙○○、甲○○○○○○及
    遠傳電信。遠傳電信於審核時不知上情而陷於錯誤，乃分配
    0000000000號、0000000000號、0000000000號、0000000000
    號等4 個門號附ＳＩＭ晶片及手機4 支予壬○○，壬○○取
    得上開物品後，即轉交予丁○○使用。
三、壬○○與丁○○再承前詐欺取財、偽造私文書之概括犯意聯
    絡及意圖供行使之用而偽造有價證券之犯意聯絡，約定由壬○○冒用乙○○之名義購買機車供丁○○騎用，二人遂於同
    日下午6 時許，共同至台北市大同區○○○路與昌吉街口附
    近之「正達機車行」，壬○○持前開竊得之乙○○國民身分
    證，丁○○因需保證人乃未告知壬○○而自行持不詳姓名人
    交付經其變造換貼丁○○照片之戊○○名義汽車駕駛執照一
    張（該駕駛執照為戊○○於87年11月中旬失竊），分別冒用
    乙○○名義為買受人及戊○○之名義為連帶保證人，以分期
    付款方式，向「正達機車行」不知情之承辦人辛○○詐購車
    牌ＷＳＸ－287 號機車乙輛，壬○○及丁○○並分別偽造乙○○、戊○○之署押並按捺指印於附條件買賣合約書、機車
    分期付款申請單、空白本票及切結書上而偽造該等私文書，
    且壬○○冒用乙○○名義，偽造票號為023947號、發票人為
    乙○○、面額為29,000元、發票日為90年1 月23日之本票有
    價證券1 紙，丁○○則於上開本票背面偽造戊○○署押一枚
    而偽造背書私文書，再將上開身分證、偽造之私文書、駕駛
    執照及本票交付予「正達機車行」承辦人辛○○而行使之，
    致使辛○○陷於錯誤，將上開機車交付予丁○○及壬○○二
    人，該二人取得上開機車後即逃逸無蹤，致生損害於戊○○
    、乙○○及正達機車行負責人。
四、嗣於90年2 月7 日晚上8 時35分許，在台北市大同區○○○
    路○ 段3 號12樓頂為警查獲，並扣得上開失竊之台北國際商
    銀存摺1 本、富邦銀行信用卡1 張及經變造之乙○○名義之
    國民身分證1 張，而查知上情。
五、案經台北市政府警察局移送臺灣士林地方法院檢察署檢察官
    偵查起訴。
    理  由
一、上揭事實欄第二、三項部分：
  (一)關於被告壬○○冒用乙○○名義購買機車及申辦行動電話及
    ＳＩＭ晶片門號供丁○○使用部分之犯罪事實，業為被告壬○○迭於偵查及本院審理中供承不諱（參見第9338號偵查卷
    下方頁數第36頁、第53頁、本院訴緝字卷第40頁、第96頁、
    第107 頁、第108 頁），核與證人丁○○於本院審理中結證
    被告壬○○確有冒用乙○○名義購買機車及申辦行動電話及
    門號供其本人使用之事實（參見本院訴緝字第86至87頁、第
    90 頁）相 符，並經告訴人暨證人乙○○於檢察官偵查及本
    院審理中指證明確（參見第2028號偵查卷(一)下方頁數第67頁
    、本院訴緝字卷第103 頁），且有附條件買賣合約書、機車
    分期付款申請單、空白本票、切結書影本各1 紙及票號為
    023947 號 、發票人為乙○○、面額為29,000元、發票日為
    90年1 月23日之本票影本1 紙附卷（參見第2028號偵查卷(一)
    下方頁數第21至23頁、第72至85頁）可憑，而上開證物資料
    上被告壬○○及丁○○二人偽造之指紋確與其二人左、右姆
    指之指紋相符，此有內政部警政署刑事警察局90年5 月25日
    （90）刑紋字第67 520號鑑驗書1 紙在卷（參見第2028號偵
    查卷(一)下方頁數第91至106 頁）可憑，復有遠傳電信91年7
    月16日遠傳91（業服）字第50977 號函所附信用卡友促銷活
    動NOKIA3210 行動電話服務申請書、信用卡友優惠專案－
    NOKIA3210 手機組合行動電話服務申請書7 份附卷（參見第
    2028號偵查卷(一)下方頁數第209 至211 頁、第214 至220 頁
    ）可憑，甚為明確，則被告壬○○冒用乙○○名義行使偽造
    私文書、偽造有價證券詐購機車，及申辦行動電話及門號供
    丁○○使用而行使偽造私文書、詐欺取財部分之犯罪事實，
    應堪認定，而被害人乙○○、戊○○、正達機車行負責人、
    己○○○○○○負責人、甲○○○○○○負責人及遠傳電信
    ，因上開行為受有損害亦堪認定。
  (二)雖被告壬○○於本院審理中辯稱：因丁○○告訴伊乙○○為
    其女友，乙○○不在，要求伊幫忙簽名買車及申辦行動電話
    ，所以伊並不知該身分證係偷來的，也不知係冒用他人名義
    ，且伊僅於行動電話申請書上簽名，並未前往辦理，而第20
    28號偵查卷(一)下方頁數第216 頁之手機組合行動電話服務申
    請書上「乙○○」之簽名，伊不確定是否為伊所為云云。然
    查，被告確實與丁○○共同行竊乙○○所有包括國民身分證
    等財物，如下所述，其應明知其係冒用乙○○名義偽造上開
    文件及本票，而果真乙○○為丁○○之女友，何以乙○○本
    人不親自辦理上開購買機車及申辦行動電話事宜？且申辦之
    行動電話多達七支，被告竟未取得乙○○之同意逕自以其名
    義辦理，在在與常情不符；另依上開申辦0000000000號、00
    00000000號、0000000000號、0000000000號等4 個行動電話
    門號之時間均相同，地點均在甲○○○○○○，簽名字跡依
    目視亦均相同（參見第2028號偵查卷(一)下方頁數第214 至22
    0 頁），該第216 頁之申請書（申請0000000000號門號），
    應認亦為被告所偽造，當無疑義；再被告與丁○○共同前往
    2 家通訊器材行辦理申請事宜，已據證人丁○○結證明確（
    參見本院訴緝字卷第87頁），又申辦者為冒名之被告，該申
    請書上又無代理人之記載，足認被告應係親自與丁○○前往
    申辦甚明，從而，被告上開所辯，應屬卸責之詞，尚難採信
    ，其此部分之犯行洵堪認定。
  (三)至證人丁○○雖證稱：戊○○之汽車駕駛執照為被告壬○○
    所交付，由伊變造換貼為其本人之照片行使購買機車云云，
    惟此關於被告壬○○共同行使變造特種文書部分並未據檢察
    官起訴，而被告壬○○亦堅稱不知丁○○如何取得該戊○○
    之駕駛執照，又無其他積極證據足資證明被告壬○○於購買
    機車前對於該變造之駕駛執照有所認識，或有共同行使變造
    特種文書之犯意聯絡，自難遽為認定，附此敘明。
二、上揭事實欄第一項關於竊盜乙○○所有財物部分：訊之被告
    壬○○矢口否認有竊盜犯行，經查，上揭被告壬○○與丁○○共同侵入被害人乙○○住宅竊取其所有財物之事實，業據
    證人丁○○於本院審理中結證綦詳（參見本院訴緝字卷第81
    至83頁），核與被害人乙○○於警訊及本院審理中指證情節
    大致相符（參見第2028號偵查卷(一)下方頁數第11至13頁、第
    66至67頁、本院訴緝字卷第102 頁、第104 頁），且證人即
    目擊行竊之庚○○於警詢及本院審理證稱：「：：我從後門
    進入，發現一男子夥同另一名女子在乙○○房間內，我問該
    男子找誰，他說要找『小萍』，我回答說『小萍』已經回家
    過年了，後來該男女即從房間大門走出去了。」、「（90年
    1 月23日你到乙○○家時，你是否有跟竊賊照過面？）有看
    過。」、「（是否還記得那個女子長什麼樣子？）樣子不記
    得，但樣子是矮矮胖胖。」、「（請你看在庭被告，當時那
    個女子的身高跟現在在庭被告的身高有何差別？）跟我所看
    到的女子身高差不多，我認為在庭的被告就是我所認為的矮
    矮胖胖的。」等語明確（參見第2028號偵查卷(一)下方頁數第
    15至18頁、本院訴緝字卷第97頁、第100 頁，以上警訊筆錄
    均誤載犯罪時間為90年1 月24日，實為90年1 月23日除夕）
    ，又有贓物認領保管單、失竊報告2 紙、台北市政府警察局
    刑事案件移送書1 紙附卷（參見第2028號偵查卷(一)下方頁數
    第1 頁、第21至22頁）可憑，甚為明確，再參以上開行竊時
    間與被告壬○○自承詐購機車及申辦行動電話之時間均屬同
    一日之事實，如上所述，足認被告壬○○空言否認之詞，尚
    難採信。是此部分被告壬○○與丁○○共同行竊之犯行洵堪
    認定。
三、按簽名雖為署押之一種，而署押係指在物體上署名或簽押，
    用以證明一定之意思表示，或一定之事實者而言，如僅書寫
    姓名以資識別，而非證明一定意思表示或一定事實，且亦非
    表示本人簽名之意思者，則不生署押之問題（最高法院85年
    度台上字第1549號判決可資參照），是被告壬○○於上開信
    用卡友優惠專案－NOKIA3210 手機組合行動電話服務申請書
    上個人資料欄上由其本人或不知情承辦人所書立之「乙○○
    」姓名，僅為識別之用，並非署押，只有簽名欄部分始為署
    押，而上述購買機車時所書立之附條件買賣合約書、機車分
    期付款申請單申購人及立契約書人欄書立「乙○○」及「戊○○」部分，因別無其他簽名欄使用，可認為用以證明契約
    當事人同意之一定法效意思之署押。又按連續犯之成立，除
    主觀上須基於一個概括之犯意外，客觀上須先後數行為，逐
    次實施而具連續性，侵害數個同性質之法益，其每一前行為
    與次行為，依一般社會健全觀念，在時間差距上，可以分開
    ，在刑法評價上，各具獨立性，每次行為皆可獨立成罪，構
    成同一之罪名，始足當之；如數行為於同時同地或密切接近
    之時地實施，侵害同一之法益，各行為之獨立性極為薄弱，
    依一般社會健全觀念，在時間差距上，難以強行分開，在刑
    法評價上，以視為數個舉動之接續施行，合為包括之一行為
    予以評價，較為合理，則屬接續犯，而為包括之一罪，最高
    法院86年度台上字第3295號判例可資參照。則被告乙○○於
    同一時間、地點所為多次申辦行動電話之行使偽造私文書及
    詐欺取財犯行，該二行為中之各次行為均有同時同地或密切
    接近之時地實施，各侵害同一之法益，各行為之獨立性極為
    薄弱，依一般社會健全觀念，在時間差距上，難以強行分開
    之情形，在刑法評價上，應各視為數個舉動之接續施行。再
    按行動電話ＳＩＭ晶片卡，具有通訊使用之價值，電信公司
    亦常舉行特殊門號之公開標售，且在一定條件下具有可轉讓
    性，具有一定之財產價值。依電信公司一般定型化契約之約
    定，雖行動電話門號ＳＩＭ晶片卡之所有權屬於公司本身，
    然仍得因私下之出售、轉讓行為而造成事實上所有權之移轉
    ，得以刑法中詐欺取財罪之「物」論之，應無疑問。
四、核被告壬○○所為，係犯刑法第321 條第1 項第1 款之夜間
    侵入住宅竊盜罪、同法第216 條、第210 條之行使偽造私文
    書罪、同法第201 條第1 項之偽造有價證券罪及同法第339
    條第1 項之詐欺取財罪。被告壬○○偽造署押之犯行，分別
    為偽造私文書及偽造有價證券之部分行為，而其偽造私文書
    及偽造有價證券後持以行使，偽造私文書之低度行為為行使
    之高度行為所吸收，行使有價證券之輕度行為為偽造之重度
    行為所吸收，均不另論罪。被告丁○○與壬○○二人就事實
    欄第一、二、三項所述之加重竊盜罪、行使偽造私文書、偽
    造有價證券罪及詐欺取財罪，有犯意聯絡及行為分擔，均為
    共同正犯。被告利用不知情之通訊行承辦人遂行上開行使偽
    造私文書及詐欺犯行，應成立間接正犯。另被告壬○○前後
    2 次（己○○○○○○及甲○○○○○○）行使偽造私文書
    及詐欺取財犯行，各時間緊接，各犯罪構成要件相同，顯係
    各基於概括犯意為之，各依連續犯之例，以一罪論處。再被
    告壬○○所犯上述各罪間，均有方法結果之牽連關係，應從
    一重之偽造有價證券罪處斷。另公訴人雖未於起訴書中敘及
    被告壬○○冒用乙○○名義申辦0000000000號、0000000000
    號行動電話之犯罪事實，惟此部分與本件起訴書敘及之部分
    有連續犯及牽連犯之裁判上一罪關係，應為起訴效力所及，
    本院自得併予審理，附此敘明。爰審酌被告犯罪之動機、目
    的、手段，犯罪時所受之刺激及其品性、生活狀況、智識程
    度、犯罪所生之損害，及犯罪後態度尚稱良好等一切情狀，
    量處如主文所示之刑，以資懲儆。
四、臺灣士林地方法院檢察署90年度偵字第2028號偵查卷(一)第77
    至85頁、第209 頁、第210 頁、第211 頁、第214 頁、第21
    6 頁、第218 頁、第220 頁（下方頁數）所示機車分期付款
    申請單、附條件買賣合約書、空白本票及切結書原本上，偽
    造「乙○○」及「戊○○」之署押（每枚含簽名及指印）計
    10枚，以及遠傳行動電話服務申請書原本上申請人簽名欄內
    「乙○○」之署押（每枚含簽名及指印）計7 枚，應依刑法
    第219 條之規定宣告沒收；同偵查卷(一)第74頁（下方頁數）
    所示偽造之票號為023947號、發票人為乙○○、面額為新台
    幣29,000元、發票日為90年1 月23日之本票原本壹紙，應依
    刑法第205 條之規定宣告沒收之（支票上偽造之署押已因支
    票沒收而不另宣告沒收）。
五、公訴意旨另略以：被告壬○○基於意圖為自己不法所有之概
    括犯意，於90年1 月23日冒用乙○○之名義，向遠傳電信申
    請0000000000號、0000000000號行動電話使用，又於同年2
    月1 日以相同手法，向中華電信股份有限公司士林營運處申
    請0000000000號、0000000000號行動電話，且被告取得該四
    個行動電話及另行申請之上述0000000000號、0000000000號
    、0000000000號、0000000000號、0000000000號、00000000
    00號、0000000000號等7 個行動電話後，即加以通信使用，
    以詐術獲得免付費之利益，致生損害於遠傳電信、中華電信
    及乙○○，因認被告壬○○尚涉犯刑法行使偽造私文書、詐
    欺取財、詐欺得利罪嫌云云。訊之被告壬○○堅決否認有上
    開犯行，辯稱：0000000000號、0000000000號、0000000000
    號、0000000000號行動電話並非伊所申請，申請書上乙○○
    之簽名亦非伊所為，而伊冒用乙○○名義申請取得之行動電
    話均交予丁○○使用，並非伊所使用等語。經查，依目視卷
    附門號0000000000號、0000000000號、0000000000號、0000
    000000號信用卡友優惠專案－NOKIA3210 手機組合行動電話
    服務申請書4 份（參見第2028號偵查卷(一)下方頁數第206 、
    20 8頁、第2028號偵查卷(二)下方頁數第4 、6 頁）上申請人
    簽名欄所示「乙○○」之簽名與被告自承上開0000000000號
    、0000000000號、0000000000號、0000000000號、00000000
    00號、0000000000號、0000000000號信用卡友優惠專案－NO
    KIA3210 手機組合行動電話服務申請書7 份上申請人簽名欄
    所示「乙○○」之簽名截然不同，又上開4 支行動電話申請
    地點分別在尖端開發股份有限公司及中華電信股份有限公司
    士林營運處，核與被告自承上開7 支申請地點分別為歐洋及
    五華通信器材行有所不同，而證人丁○○於本院審理中亦結
    證僅與被告共同前往2 家通訊行申辦行動電話，且申請所得
    之行動電話均為伊所使用等語（參見本院訴緝字卷第87頁）
    ，足見被告上開所辯並非不可採，而丁○○是否有請他人冒
    用乙○○之名義申請上開4 支行動電話，當亦有可能，且上
    述以乙○○名義所申辦之行動電話均為丁○○所使用，而丁○○是否不欲繳交所使用之行動電話費用，並非被告壬○○
    所能知悉，尚難認被告對於事後丁○○不繳交電話費用之犯
    行有何共犯之犯行，應可認定。此外，並無其他積極證據足
    資證明被告有冒名申辦上開4 支行動電話及自行或共同使用
    上開11支行動電話取得免付費之利益，公訴人上開指訴尚難
    遽為認定，惟此部分與上開公訴人起訴經本院認定有罪之部
    分有牽連犯及連續犯之裁判上一罪關係，爰不另為無罪之諭
    知。
據上論斷，應依刑事訴訟法第299 條第1 項前段，刑法28條、第
321 條第1 項第1 款、第216 條、第210 條、第201 條第1 項、
第339 條第1 項、第55條、第205 條、第219 條，罰金罰鍰提高
標準條例第1 條前段，判決如主文。
本案經檢察官陳昱旗到庭執行職務。
中　　華　　民　　國　　94　　年　　10　　月　　5 　　日
                  刑事第一庭審判長法  官  雷雯華
                                  法  官  張國棟
                                  法  官  江翠萍
以上正本證明與原本無異。
如不服本判決，應於判決送達後十日內，向本院提出上訴狀。
                                  書記官  陳漢朝
中　　華　　民　　國　　94　　年　　10　　月　　11　　日
附錄本案論罪科刑法條全文：
刑法第321 條第1 項
犯竊盜罪而有左列情形之一者，處六月以上、五年以下有期徒刑
：
一  於夜間侵入住宅或有人居住之建築物、船艦或隱匿其內而犯
    之者。
二  毀越門扇、牆垣或其他安全設備而犯之者。
三  攜帶兇器而犯之者。
四  結夥三人以上而犯之者。
五  乘火災、水災或其他災害之際而犯之者。
六  在車站或埠頭而犯之者。
刑法第216 條
行使第210 條至第215 條之文書者，依偽造、變造文書或登載不
實事項或使登載不實事項之規定處斷。
刑法第210 條
偽造、變造私文書，足以生損害於公眾或他人者，處五年以下有
期徒刑。
刑法第201 條第1 項
意圖供行使之用，而偽造、變造公債票、公司股票或其他有價證
券者，處三年以上十年以下有期徒刑，得併科三千元以下罰金。
刑法第339 條第1 項
意圖為自己或第三人不法之所有，以詐術使人將本人或第三人之
物交付者，處五年以下有期徒刑、拘役或科或併科一千元以下罰
金。
